臺灣高等法院民事裁定　　　　　　　　　96年度家聲字第12號
聲　請　人　甲○○
代　理　人　蔡雲璽律師
上列聲請人因與相對人乙○○等人間請求給付扶養費事件，聲請
訴訟救助，本院裁定如下：
    主  文
聲請駁回。
聲請費用由聲請人負擔。
    理  由
一、聲請人聲請意旨略以：聲請人與相對人等因給付扶養費上訴
    事件，聲請訴訟代理及辯護之法律扶助，經財團法人法律扶
    助基金會台北分會（下稱法扶基金會台北分會）准予法律扶
    助，而經法扶基金會各分會准予法律扶助之無資力者，其於
    訴訟程序中，向法院聲請訴訟救助時，應准予訴訟救助，法
    律扶助法第62條定有明文，是本件上訴費用應為訴訟救助准
    許之列。雖聲請人於臺灣板橋地方法院（下稱板橋地院）曾
    繳納一審訴訟費用新台幣（下同）61,202元後，始聲請訴訟
    救助，經板橋地院駁回訴訟救助之聲請，惟聲請人繳費時因
    不諳法律，不知未繳訴訟費用者始有訴訟救助聲請之必要，
    遂於受補費裁定通知時，先向友人借款繳納，現尚積欠友人
    該筆費用，聲請人實際可處分收入為10,000元，收入上限為
    28,000元，有法扶基金會台北分會審查決定通知書之扶助理
    由資力部分可稽，顯見聲請人收入甚微，生活堪慮、已窘於
    生活，實無資力籌措款項繳納上訴費。況本件訴訟，聲請人
    非顯無勝訴之望。為此聲請准予訴訟救助等語。
二、按當事人無資力支出訴訟費用而聲請訴訟救助者，關於請求
    救助之事由，應提出能即時調查之證據以釋明之。此觀民事
    訴訟法第109 條第2 項及第284 條之規定自明。而所謂無資
    力，係指窘於生活，且缺乏經濟上之信用（最高法院18年度
    抗字第260 號、43年度台抗字第152 號判例意旨參照）。本
    件聲請人聲請訴訟救助，並未提出任何可供本院即時調查之
    證據，以釋明其無資力支出訴訟費用，已難遽認聲請人為無
    資力之人。
三、雖聲請人提出其經法扶基金會台北分會准予法律扶助之審查
    決定通知書、扶助律師接案通知書影本各一件為證（見本院
    卷第7 頁、第6 頁），主張其為無資力之人。惟按「經法律
    扶助基金會准予法律扶助之無資力者，其於訴訟程序中，向
    法院聲請訴訟救助時，應准予訴訟救助；但另有不符法律扶
    助事實之證明者，不在此限」，法律扶助法第62條亦定有明
    文。是法院仍得就當事人資力是否符合民事訴訟法之訴訟救
    助要件進行審查，非絕對受財團法人法律扶助基金會審酌之
    拘束。經查：聲請人陳稱其繳納一審訴訟費用，係向其友人
    借款繳納等語，而經濟信用亦屬資力之一種，聲請人既能向
    其友人借得款項繳納一審訴訟費，顯見其尚具有經濟信用，
    非屬無資力之人。
四、又按「聲請人在原審曾經繳納審判費，而於訴訟進行中不能
    釋明其經濟狀況確有重大之變遷，不能遽請救助」（最高法
    院17年聲字第124 號判例意旨參照）。經查：聲請人於板橋
    地院對相對人提起給付扶養費之訴時，曾於民國95年6 月12
    日繳納一審訴訟費61,202元，有繳費收據一紙附卷可稽（見
    板橋地院95年度家訴字第86號卷第1-1 頁），聲請人提起本
    件訴訟救助之聲請，並未釋明於繳納一審訴訟費用後，其經
    濟狀況確有重大之變遷，致無力繳納二審訴訟費用。況聲請
    人於板橋地院起訴後，聲請法律扶助，經法扶基金會台北分
    會准予法律扶助，其95年2 月17日聲請審查表有關資力部分
    之記載：「全戶可處分收入0 元，收入上限28,000元，全戶
    可處分資產0 元，資產上限500,000 元」（見板橋地院96年
    家救字第4 號卷第12頁）；而聲請人提起上訴後，聲請法律
    扶助，經法扶基金會台北分會准予法律扶助，其96年4 月24
    日聲請審查表有關資力部分之記載：「全戶可處分收入
    10,000元，收入上限28,000元，全戶可處分資產0 元，資產
    上限500,000元」（見本院卷第7頁），二者對照以觀，聲請
    人於繳納一審訴訟費用後，其經濟狀況不僅未陷於「確有重
    大之變遷，致無力繳納二審訴訟費用」之情形，甚且較前為
    佳。揆諸首揭說明，聲請人本件訴訟救助之聲請，尚難准許
    ，爰裁定如主文。
據上論結，本件聲請為無理由，應予駁回，依民事訴訟法第95條
、第78條，裁定如主文。
中　　華　　民　　國　　96　　年　　6 　　月　　15　　日
                    民事第四庭
                        審判長法　官  張劍男
　　　　　　　　　　　  　　　法　官  彭昭芬
　　　　　　　　　　　  　　　法　官  丁蓓蓓
正本係照原本作成。
如不服本裁定，應於收受送達後10日內向本院提出抗告狀，並應
繳納抗告費新台幣１千元。
中　　華　　民　　國　　96　　年　　6 　　月　　20　　日
　　　　　　　　　　　　　　　書記官  張淑芬
